臺北高等行政法院判決
　　　　　　　　　　　　　92年度訴字第03075號
　　　　　　　　　　　　　94.
原　　　告　甲○○○○○○○○.
訴訟代理人　洪維煌律師（兼送達代收人）
被　　　告　經濟部智慧財產局
代　表　人　蔡練生（局長）住同上
訴訟代理人　丁○○
參　加　人　德商‧愛斯格達公司（ESCADA Aktiengesellschaf
　　　　　　t）
代　表　人　乙○○○○
送達代收人　丙○○
上列當事人間因商標異議事件，原告不服經濟部中華民國92年5
月6日經訴字第09206208640號訴願決定，提起行政訴訟。本院判
決如下：
　　主  文
原告之訴駁回。
訴訟費用由原告負擔。
　　事  實
壹、事實概要：
    緣原告甲○○○○○○○○○於民國（下同）90年6月12日
    以「伊斯卡達ESCADA」商標，指定使用於商標法施行細則第
    49條所定商品及服務分類表第20類之「彈簧床、床墊、床架
    」商品，向被告經濟部智慧財產局申請註冊，經被告准列為
    審定第0000000號商標（下稱系爭商標，如附圖一）。嗣參
    加人德商‧愛斯格達公司以該審定商標有違商標法第37條第
    7款之規定，對之提起異議，案經被告審查，以91年12月26
    日中台異字第911458號商標異議審定書為「第0000000號『
    伊斯卡達ESCADA』商標之審定應予撤銷」之處分。原告不服
    ，提起訴願，旋遭駁回，遂向本院提起行政訴訟。
貳、兩造聲明：
一、原告聲明求為判決：
(一)、訴願決定及原處分均撤銷。
(二)、訴訟費用由被告負擔。
二、被告聲明求為判決：
(一)、駁回原告之訴。
(二)、訴訟費用由原告負擔。
參、兩造之爭點：
一、原告主張之理由：
(一)、本件異議不合法：首先，原為系爭商標核准審定書，該審定
    書第2頁第4行之說明三即有明確指出「本件商標圖樣，商品
    名稱及審定號公告於91年6月1日出版之第29卷第11期商標公
    報。」故系爭商標依商標法第41條之規定自91年6月1日公告
    日起3個月，即91年8月31日應註冊，然經查參加人所檢送之
    「異議申請書」首頁左上角，由被告之貼附收文光學條碼日
    期係為91年9月3日（智商收字第091088096），己超過商標
    法第46條所規定之可提出異議法定公告期間，依法參加人所
    提之異議應予駁回，而本件系爭商標則應予註冊。
(二)、參加人檢送之證據資料不足證明據以異議「ESCADA」等商標
    （下稱據以異議商標，如附圖二）為著名，亦不足證明有致
    公眾混淆誤認之虞：按商標法第37條第7款、商標施行細則
    第31條第1項之規定，復按被告89年8月10日（89）智商908
    字第89500052號公告之著名商標或標章認定要點五、六，併
    就參加人檢送之各項證據資料觀之：１、世界各國註冊列表
    ，查其「並無任何之註冊證或其他有利資料佐證」，該表係
    參加人「自行編列之私文書」，且亦無任何具關連性之動態
    使用證據，故此項證據不足證明其真實性及不足證明據以異
    議商標己達著名程度。２、參加人檢送之臺北市先施百貨印
    製之「簡介二張紙張」，此與據以異議商標之使用無涉，亦
    不足證明據以異議商標己達著名。３、參加人檢送之銷售業
    績統計表，其同樣僅為自製之「私文書」白紙一張，無任何
    相關有利事證加以佐證，該項證據自不足證明據以異議商標
    已達著名。４、參加人檢送之先施百貨之先施期刊及報導，
    查該數量極微且屬該公司「內部刊物」，而報紙僅局限於幾
    張86年特定月份與極少之85年之數份資料而己，未見任何實
    際使用於商品之上；故上述說明配合前述之「著名商標或標
    章認定要點」各項規定，參加人檢送之各項資料，應不足證
    明據以異議商標已達著名，因此，被告於異議審定書內容中
    指稱「堪認據以異議之商標，經本件系爭商標90年6月12 日
    申請註冊之前己廣為相關事業或消費者普遍認知而為著名商
    標」，訴願機關亦未加以詳查附和，顯有違法不當之嫌。又
    前揭說明種種，自行製造註冊資料並不足證明其已為「著名
    商標」，更無任何註冊證提出，被告及訴願機關未作調查或
    令參加人補充以證明其所云為真實。另審定書中指稱其產品
    廣泛行銷包括臺灣及其鄰近國家、地區、澳洲、美國、歐洲
    等世界55個國家，惟就前述說明該自行製造之表列，又「無
    任何有利單據及其他有利事證佐證」，其真實性及是否且形
    式上證據，被告及訴願決定機關均未加以詳查。又，據以異
    議商標雖有經「先施百貨」展示經銷，然其僅為全省眾多消
    費市場之其中一小處所，其範圍、地區、地域極小，根本無
    法符合著名商標之標準，且參加人於異議書中並未有任何資
    料顥示其陸續進駐臺北SOGO百貨，新光三越百貨、臺中廣三
    SOGO百貨、高雄漢神百貨及高雄SOGO百貨，其亦未有任何廣
    泛行銷使用證據，另審定書所為86年成立旗鑑店及先施百貨
    發行期刊及報紙報導等間斷性資料，亦僅止於一定點之期日
    ，根本不符著名商標之認定要點規定。
(三)、再者，被告謂「ESCADA」為一拉丁文字有「馬」之意，尚非
    為中文語系之國人所習見，惟所爭執之文字表示之「馬」乃
    為自然界「習知習見之動物」，而國內外廠商以「馬」圖形
    或其中、外作為商標或標章圖樣者，申請獲准註冊於各類商
    品或服務者所在多有，此有商標標章查詢一覽表可證，而系
    爭商標圖樣係以自創之「伊斯卡達」四字，及為使外國人了
    解中文發音所搭配之「伊-E」，「斯-S」，「卡-CA」，「
    達-D」外文所構成，因此其與據以異議商標圖樣由所構成單
    純複雜長串外文相較，繁簡有別，意匠上，外觀上，予人印
    象差別顯然，另據以異議商標其販售所係在百貨公司專櫃，
    而本件則在一般商家，據以異議商標依其檢送資料其性質僅
    止於穿著「服飾」商品，與系爭商標指定使用於提供睡覺休
    息躺之「彈簧床、床墊、床架」之商品，所供之內容、性質
    相去甚遠，功能、用途截然不同，原料、材料及產製者販售
    處所均屬有別，於市場上之區隔明顯，消費者自然具有較高
    注意力，揆諸上開之說明應不致有使一般消費者對其所表彰
    之商品來源或產製主體發生混淆誤認之虞，況我國係為中文
    語系國家，自然對系爭商標之認知係以中文「伊斯卡達」為
    主，而其外文僅作為該中文各單字之音譯，且由前述各說明
    在在顯示系爭商標不會與複雜冗長之長串外文之據以異議商
    標產生混淆誤認，被告所為指稱與事實不符。綜上所陳，本
    件系爭商標應無違反商標法第37條第7款之規定，被告所為
    處分及訴願決定機關所為之決定，顯有違法不當。
二、被告主張之理由：
(一)、查本件參加人早於西元1979年起即以其公司名稱特取部分「
    ESCADA」作為商標，在其本國德國及國際獲准註冊，又陸續
    以「ES ESCADA SPORT」（運動休閒服裝）、「ESCADA
    COUTURE」（高級時裝、禮服）、「ESCADA Elements」（鞋
    子、皮件、珠寶等配件）、「ESCADA Margaretha Ley」等
    一系列ESCADA之組合品牌，在中國大陸、日本、韓國、新加
    坡、馬來西亞、印尼等國請准商標註冊，亦自73年起在臺灣
    取得註冊第239825、240515、240883、243595、555791、
    557605、557790、711003號等多件商標專用權，其產品並廣
    泛行銷包括臺灣及其鄰近國家、地區、澳洲、美國、歐洲等
    世界55個國家，單就臺灣而論，據以異議商標之商品經由先
    施百貨公司及設於臺北、臺中、嘉義、臺南之4家先施名品
    店展示經銷，亦陸續進駐臺北SOGO百貨、新光三越百貨、臺
    中廣三SOGO百貨、高雄漢神百貨及高雄SOGO百貨，其銷售據
    點從北到南遍及全省各大都市，先施百貨公司更於86年成立
    亞洲第一家ESCADA旗艦店，展現完整品牌形象，其產品除於
    先施百貨發行之期刊廣為介紹宣傳，相關訊息亦為報紙所爭
    相報導，堪認據以異議之商標，於本件系爭商標90年6月12
    日申請註冊之前已廣為相關事業或消費者所普遍認知而為著
    名商標，凡此有參加人檢送之世界各國註冊列表、公司集團
    紀事、期刊摘頁及報章報導等證據資料附卷可稽，則原告以
    相同之外文「ESCADA」作為系爭商標圖樣主要部分之一申請
    註冊，指定使用之彈簧床、床墊商品或屬不同，鑒於「
    ESCADA」為一拉丁文字（有「馬」之意，此字對我們而言原
    創性很強），尚非為中文語系之國人所習見，客觀上仍易引
    起相關商品購買人對系爭商標所表彰之商品來源與參加人產
    生聯想而致混淆誤認之虞，且彈簧墊、彈簧床百貨公司亦有
    銷售，兩商標商品銷售場所相同。揆諸前開說明，本件商標
    之申請註冊，應有商標法第37條第7款、商標法施行細則第
    31條第1項規定之適用。
(二)、至於原告訴稱參加人所檢送之異議申請書首頁左上角貼附之
    收文光學條碼日期為91年9月3日，已超過提出異議之法定期
    間，本件異議應予駁回等語。按商標法第14條規定，「本法
    所定各項期間之起算，以書件或物件送達商標主管機關之日
    為準；如係交郵，以交郵當日郵戳為準」，本件異議申請書
    首頁左上角貼附之條碼日期雖為91年9月3日，惟查參加人係
    於91年8月31日將異議申請書交附郵寄，此有貼附掛號函件
    收據之信封一個附卷足證，是參加人提出本件異議並未逾越
    法定異議期間，併予敘明。綜上論述，被告原處分，洵無違
    誤，原告之訴應予駁回。
　　理  由
一、按商標圖樣「相同或近似於他人著名之商標或標章，有致公
    眾混淆誤認之虞者」，不得申請註冊，為本件異議審定時商
    標法第37條第7款所明定。而衡酌兩商標是否近似，以具有
    普通知識經驗之購買人，於購買時施以普通所用之注意，有
    無混同誤認之虞判斷之。又所稱著名商標或標章，係指有客
    觀證據足以認定該商標或標章已廣為相關事業或消費者所普
    遍認知者，復為同法施行細則第15條第1項及第31條第1項所
    明定。
二、原處分以：系爭審定第0000000號「伊斯卡達ESCADA
    」商標與著名之據以異議「ESCADA」等商標近似，系爭商標
    縱指定使用於彈簧床、床墊商品，與據以異議商標所使用商
    品或屬不同，惟鑒於「ESCADA」為一拉丁文字 (有﹃馬﹄之
    意)，尚非為中文語系之國人所習見，客觀上仍易引起相關
    商品購買人對系爭商標所表彰之商品來源與參加人產生聯想
    而致混淆誤認之虞等理由，乃為異議成立，系爭商標之審定
    應予撤銷之處分，並無不合。
三、原告起訴意旨略謂：本件異議已超過商標法第46條所規定之
    可提出異議法定公告期間，異議不合法。而參加人檢送之證
    據資料不足證明據以異議「ESCADA」等商標為著名，亦不足
    證明有致公眾混淆誤認之虞。且兩商標圖樣繁簡有別，意匠
    、外觀上，予人印象差別顯然，功能、用途亦截然不同，於
    市場上之區隔明顯，消費者自然具有較高注意力，應不致有
    使一般消費者對其所表彰之商品來源或產製主體發生混淆誤
    認之虞。
四、本院判斷如下：
1、按異議審定時商標法第14條規定：「本法所定各項期間之起
   算，以書件或物件送達商標主管機關之日為準；如係交郵，
   以交郵當日郵戳為準」，本件異議申請書首頁左上角貼附之
   被告機關收文條碼日期雖為91年9月3日，惟查參加人係於91
   年8 月31日將異議申請書交附郵寄，此有貼附掛號函件收據
   之信封一個附卷足證，是參加人提出本件異議並未逾越法定
   異議期間，原告徒以參加人所檢送之異議申請書首頁左上角
   貼附之收文光學條碼日期為91年9月3日，主張已超過提出異
   議之法定期間，本件異議不合法云云，自非可採。
2、經查，系爭審定第0000000號「伊斯卡達ESCADA」商
   標與參加人據以異議「ESCADA」、「ES ESCADA SPORT」、「
   ESCADA SPORT」．．．等「ESCADA」系列商標相較，均有予
   人寓目印象深刻之外文「ESCADA」，其整體異時異地隔離觀
   察，難謂無使具有普通知識、經驗之消費者，產生混淆誤認
   之虞，應屬近似之商標。原告主張：系爭商標圖樣係以自創
   之「伊斯卡達」四字，及為使外國人了解中文發音所搭配之
   「伊-E」，「斯-S」，「卡-CA」，「達-D」外文所構成云云
   ，惟查「伊斯卡達」四字在中文並無任何意義，顯係原告以
   「ESCADA」音譯成中文，再從中文反湊成外文，原告主張係
   其自創系爭商標云云，自非可採。
3、復查，參加人德商愛斯格達公司 (ESCADA AG)早於西元一九
   七九年起即以其公司名稱特取部分「ESCADA」作為商標，於
   其本國德國及國際間獲准註冊，嗣復陸續以「ES ESC DA
   SPORT」 (運動休閒服裝)、「ESCADA COUTURE」 (高級時裝
   、禮服)、「ESCADA Elements」 (鞋子、皮件、珠寶等配件)
   、「ESCADA Margaretha Ley」等一系列「ESCADA」之組合品
   牌為商標，在大陸地區及日本、韓國、新加坡、馬來西亞、
   印尼等國獲准註冊，亦自民國七十三年起在我國取得註冊第
   二四０五一五號「ESCADA」、第七四九七九八號「ES ESCADA
   SPORT」、第八九九五五一號「ES ADA SPORT」．．．等多件
   商標專用權，此有參加人所檢具之據以異議「ESCADA」系列
   商標註冊一覽表為證，上開資料在網路上甚易查得，應係眾
   所週之知之事實，原告未舉證上開商標註冊一覽表有何不實
   ，徒以上開商標註冊一覽表「並無任何之註冊證或其他有利
   資料佐證」，該表係參加人「自行編列之私文書」云云，否
   認商標註冊一覽表真正，自非可採。是以商標註冊一覽表符
   合被告89年8月10日（89）智商908字第89500052號公告之著
   名商標或標章認定要點五、六所規定：「著名商標或標章之
   認定，應就個案情況考量下列足資認定為著名之因素：‧‧
   (四)、商標或標章註冊，申請註冊之期間、範圍及地域。‧‧
   ‧之規定，自可作為認定據以異議商標著名性之證據，原告
   空言否認據以異議商標之商標註冊資料不得作為認定著名性
   之證據，顯係誤解。
4、再就我國國內而論，據以異議商標之商品於民國七十二年起
   經由台北市先施百貨公司 (「先施名品店」)及設於台北、台
   中、嘉義、台南之先施名品店展示經銷，復陸續進駐台北
   SOGO 百貨、新光三越百貨、台中廣三SOGO百貨、高雄漢神百
   貨及高雄SOGO百貨，其銷售據點從北到南遍及全省；先施百
   貨公司更於民國八十六年四月於台北市成立亞洲第一家「
   ESCADA 」旗艦店 (HOUSE OF ESCADA)，販售「ESCADA」全系
   列商品，當時並據大成報、民生報、聯合報及先施百貨發行
   之「先施」期刊等廣為報導。而據以異議「ESCADA」系列商
   標之商品除於「先施」期刊介紹宣傳，相關訊息亦為報章雜
   誌所報導。故據以異議「ESCADA」商標堪認已為相關事業或
   消費者所普遍認知之著名標章。凡此均有「先施」期刊、報
   章雜誌之報導及廣告等證據資料影本（異議證據附件4）在卷
   可稽，上開資料合於商標或標章認定要點五、六第(三)規定：
   「商標或推廣之期間、範圍及地域。所謂商標或標章之推廣
   ，包括商品或服務使用商標或標章之廣告或宣傳，以及在商
   展或展覽會之展示。」及前述各項因素得依下證證明之：‧
   ‧‧２、國內外之報章、雜誌或電視等大眾媒體廣告資料。
   」之規定，原告空言主張證據太少云云，自非可採。據以異
   議商標為著名商標，應可認定。
5、另參加人雖曾提先施百貨公司印製之參加人公司集團 (ESCAD
   A GROUP)紀事及銷售業績統計表（異議證據附件2、3），以
   證明廣泛行銷包括我國及鄰近國家、地區與澳洲、美國、歐
   洲等世界五十餘國云云，惟查上開紀事僅係說明文件，又無
   文書製作人署名，被告及參加人亦未能提出證明該私文書形
   式之真正，自無從採認為據以異議商標著名之證據，附此敘
   明。
6、則原告以相同之外文「ESCADA」作為系爭「伊斯卡達ESCADA
   」商標圖樣主要部分之一申請註冊，縱所指定使用之彈簧床
   、床墊商品或屬不同，惟以「ESCAD」為一拉丁文字，尚非為
   中文語系之國人所習見，客觀上仍有使公眾混淆誤認系爭商
   標所指定使用之商品係由參加人所提供或二者有所關聯之虞
   ，自有首揭法條規定之適用，而不得註冊。
五、從而，被告依首揭規定，為系爭第0000000號「伊斯
    卡達ESCADA」商標之審定應予撤銷之處分，並無不合。訴願
    決定遞予駁回，亦無違誤，均應予維持。本件原告之訴為無
    理由，應予駁回。
據上論結，本件原告之訴為無理由，爰依行政訴訟法第九十八條
第三項前段，判決如主文。
中　　華　　民　　國　　94　　年　 　3　　月　　4　　 日
                      第 五 庭 審 判 長 法  官 張瓊文
                                        法  官 帥嘉寶
                                        法  官 劉介中
上為正本係照原本作成。
如不服本判決，應於送達後20日內，向本院提出上訴狀並表明上
訴理由，如於本判決宣示後送達前提起上訴者，應於判決送達後
20日內補提上訴理由書（須按他造人數附繕本）。
中　　華　　民　　國　　94　　年　 　3　　月　　4　　 日
                                        書記官 黃明和
